臺灣高等法院刑事判決　　　　　　　　　　　　　　九十年度上訴字第四一一一號
　　上　訴　人
　　即　被　告　庚○○　男二十.
　　送達代收人　子○○　住台北縣土城市○○路○段二四巷一三號一樓
　　指定辯護人　本院甲○辯護人　周君穎
　　上　訴　人
　　即　被　告　乙○○　男三十.
　　選任辯護人　　李志聖　律師
　　上　訴　人
　　即　被　告　戊○○　男三十.
　　選任辯護人　鍾志宏　律師
右上訴人因貪污治罪條例等案件，不服臺灣臺北地方法院八十八年度訴字第一六０八
號，中華民國九十年九月二十六日第一審判決（起訴案號：臺灣臺北地方法院檢察署
八十八年度偵字第四九六七號、六六八二號），提起上訴，本院判決如左：
    主  文
原判決關於庚○○、戊○○部分及乙○○公務員登載不實部分暨定執行刑，均撤銷。
庚○○、戊○○、乙○○共同連續行使公務員明知為不實之事項，而登載於職務上所
掌之公文書，足以生損害於公眾及他人，庚○○處有期徒刑貳年陸月；戊○○處有期
徒刑參年；乙○○，累犯，處有期徒刑參年參月，如附表一、附表二所示之署押及印
文均沒收。
其他上訴駁回。
乙○○撤銷改判所處之刑與上訴駁回所處之刑，應執行有期徒刑參年捌月。如附表一
、附表二所示之署押及印文均沒收。
    事  實
一、乙○○前因犯妨害風化罪及違反妨害兵役治罪條例案件，分別經法院判處有期徒
    刑五月及三月確定，定執行刑為有期徒刑六月，甫於民國 (下同）八十六年十一
    月二十六日執行完畢；庚○○於八十七年間係臺北市政府警察局文山第二分局警
    備隊警員，嗣於八十七年十二月二十一日調任該分局景美派出所警員；戊○○於
    八十七年、八十八年間則擔任臺北市政府警察局中山分局警員；庚○○、戊○○
    二人負有為民眾辦理車輛尋獲手續，製發職務上所掌之車輛尋獲證明四聯單公務
    ，為依據法令從事公務之人員，且因擔任警員職務之故，均與乙○○熟識。
二、（一）緣乙○○於八十七年間因從事行動電話之銷售業務而與年籍不詳之成年男
    子張祺隆、陳勝雄 (另由檢察官分案偵辦中）時有往來。張祺隆、陳勝雄為竊車
    集團，因欲將所竊得之汽車以合法之管道加以掩飾以順利銷贓，即思變造竊取車
    輛之車身號碼或引擎號碼，再重新申領汽車牌照後轉售圖利；其等為順利取得失
    竊車輛之車輛尋獲證明單，以便前往監理機關辦理新領汽車牌照手續，即與乙○○謀議，先由乙○○於八十七年十月十三日，前往臺北市政府警察局文山第二分
    局警備隊，向庚○○佯稱係車號ＧＡ－八二九九號自用小客車車主丁○○之友人
    ，要求代辦上開車輛之尋獲手續，庚○○誤信為真，於當日填制ＧＡ－八二九九
    號自用小客車之車輛尋獲證明四聯單（第一聯為「車輛尋獲電腦輸入單」，送勤
    務指揮中心輸入電腦、第二聯為「車輛尋獲通報單」，送刑事單位偵查統計用、
    第三聯為「車輛尋獲證明單」，由車主攜往公路監理機關依章辦理登檢領照後方
    可行駛、第四聯為「車輛尋獲受理報案單」，由填單單位存查）、切結書、贓物
    認領保管單，並製作丁○○為受訊人之筆錄，乙○○則於第四聯之車輛尋獲受理
    報案單之當事人簽章欄、切結書之具切結書人欄、贓物認領保管單之具領人欄、
    筆錄之被談話人欄偽造「丁○○」之署押並捺指印後，收執第三聯之車輛尋獲證
    明單，再由庚○○將第一聯之車輛尋獲電腦輸入單送交勤務指揮中心輸入尋獲資
    料，以此方法使庚○○登載不實之文書，足以生損害於丁○○及警察機關對車輛
    失竊尋獲管理之正確性。（二）八十七年十一月間，乙○○又要求庚○○以相同
    方式辦理車號ＣＪ－三五六九號自用小客車之車輛尋獲手續，惟因乙○○遲遲未
    偕同車主丁○○前往臺北市政府警察局文山第二分局警備隊補製作筆錄，而遭庚○○所拒，乙○○遂向庚○○告以ＧＡ－八二九九號自用小客車實際上並未經車
    主尋獲，該車之車輛尋獲證明單已遭持往監理機關辦理新領汽車牌照手續，轉賣
    他人牟利乙情，苟庚○○不繼續配合辦理車輛尋獲手續，其將揭露該事，庚○○
    查悉此情，乃礙於情面，雖明知附表一編號二至五所示被竊自用小客車之原車主
    均未尋獲車輛，仍與乙○○及乙○○一同帶往之姓名年籍不詳之成年男子多人基
    於概括犯意之聯絡，於附表一編號二至五所示之尋獲時間，在臺北市政府警察局
    文山第二分局警備隊或景美派出所，填載附表一編號二至五所示車輛之車輛尋獲
    證明四聯單，再由乙○○於第四聯之車輛尋獲受理報案單當事人簽章欄偽造「己○○」之署押並捺指印，或由乙○○帶同前往之姓名年籍不詳之成年男子偽造丙○○、癸○○之署押並按指印 (附表一編號五部分係嗣後由張駿瑋簽署「張駿瑋
    代」）後，乙○○收執第二、三聯之車輛尋獲證明單，並由庚○○將第一聯之車
    輛尋獲電腦輸入單送交勤務指揮中心輸入尋獲資料，以此方法共同登載不實事項
    於公文書，足以生損害於丙○○、己○○、癸○○、辛○○及警察機關對車輛失
    竊尋獲管理之正確性。（三）八十八年二月四日上午，乙○○委由張駿瑋 (業經
    原審判決有期徒刑一年二月確定）持附表一編號五所示ＥＵ－八二八九號自用小
    客車之不實車輛尋獲證明單、偽造之車主辛○○國民身分證，前往臺北市監理處
    士林監理所，佯裝辛○○之親戚，持交上開不實車輛尋獲證明單、偽造之辛○○
    國民身分證以辦理該車之新領汽車牌照手續時，經該監理所人員發覺有異，始未
    能得逞。乙○○見無法辦理前開車輛之汽車新領牌照及過戶手續，竟意圖為自己
    不法之所有，另起恐嚇取財之犯意，於八十八年二月四日下午四時許、晚上八時
    許、十時許，在不詳地點，接續三次以車輛尋獲證明單上所載電話號碼撥打電話
    至辛○○住處，辛○○之母親寅○○接聽後，乙○○向寅○○恫以伊尋獲辛○○
    遭竊之ＥＵ－八二八九號自用小客車，其等要如何答謝伊等語，並相約翌日即八
    十八年二月五日上午十時許再聯絡見面，致寅○○心生畏懼，報警處理，嗣因臺
    北市政府警察局文山第二分局開始偵辦本案，乙○○始未依約定時間聯繫取款而
    未得逞。乙○○並於八十八年二月九日，搭載張駿瑋前往臺北市景美國中前與庚○○見面，同時持交ＥＵ－八二八九號自用小客車之車輛尋獲證明單（第三聯）
    、車輛尋獲受理報案單（第四聯）予張駿瑋，由張駿瑋於車輛尋獲受理報案單當
    事人簽章欄簽具「張駿瑋代」等字，再攜往臺北市政府警察局文山第二分局製作
    筆錄，偽稱係受自稱辛○○之女子所託，前往監理機關辦理車輛尋獲手續。
三、戊○○亦明知附表二編號一至四所示被竊自用小客車之原車主均未尋獲車輛，竟
    與乙○○及乙○○帶同前往之姓名年籍不詳之成年男子多人基於概括犯意之聯絡
    ，於附表二所示之尋獲時間，在臺北市政府警察局中山分局，自行填載車輛尋獲
    證明四聯單、贓物認領保管收據，並製作何湯雄、壬○○、辰○○、丑○○為受
    訊人之筆錄或在臺北市政府警察局中山分局警備隊，出示偽造之何湯雄、丑○○
    身分證件、行車執照，利用不知情之同事陳力源填寫附表二編號一之贓物認領保
    管收據、利用不知情之同事于世龍填載附表二編號四之車輛尋獲證明四聯單，再
    由乙○○於附表二之車輛尋獲受理報案單當事人簽章欄、贓物認領保管收據之具
    領人欄、筆錄之受訊人欄偽造「丑○○」之署押並捺指印，或由乙○○帶同前往
    之姓名年籍不詳之成年男子偽造「何湯雄」、「壬○○」、「辰○○」之署押並
    捺指印，暨偽造「特力股份有限公司」、「有容彩藝事業股份有限公司」、「尚
    盟企業股份有限公司」之印文後，收執第三聯之車輛尋獲證明單，並影印如附表
    二所示偽造之車主國民身分證、駕駛執照、營利事業登記證、行車執照等證件留
    存，以此方法共同登載不實事項於公文書上，足以生損害於何湯雄、壬○○、辰
    ○○、丑○○及警察機關對車輛失竊尋獲管理之正確性。
四、案經台北市政府警察局中山分局、文山第二分局移送台灣台北地方法院檢察署檢
    察官偵查起訴。
    理  由
一、訊據被告乙○○對於在附表一編號一、三及附表二編號四所示車輛尋獲受理報案
    單、警訊筆錄、贓物認領保管收據、切結書等文件上簽署車主姓名並捺指印，暨
    於八十八年二月四日撥打電話予被害人寅○○等事實均坦認不諱，惟矢口否認涉
    有行使登載不實之公文書、恐嚇取財未遂等犯行，辯稱：伊因積欠犯罪集團人員
    賭債，為償還債款，迫於無奈聽從犯罪集團指示，先後駕駛犯罪集團交付之車輛
    ，並持車主身分證，委請庚○○辦理車輛尋獲手續，庚○○原拒絕所請，惟伊為
    早日完成工作以抵償賭債，遂不斷央求庚○○通融，並表示將請車主補作筆錄，
    庚○○礙於情面而應允，惟辦理當時伊與庚○○均不知該等車輛係贓車、車主證
    件遭偽造等情，迄伊委託張駿瑋辦理ＥＵ－八二八九號自用小客車新領牌照手續
    時，遭監理所退件始知事有蹊蹺，故致電張家商請辛○○一同前往監理處辦理手
    續，避免造成誤會及困擾，然辛○○並未赴約，伊與庚○○、張駿瑋共同推敲後
    ，始推測該等車輛係贓車，伊等遭犯罪集團利用；犯罪集團為增加不法利益，另
    以相同方式，要求伊偕同自稱車主之人，委請戊○○辦理車輛尋獲手續，戊○○
    歷次辦理手續時，均依法查驗車輛，核對車主身分及資料，並制作筆錄，伊與戊○○當時亦不知遭犯罪集團利用云云。被告庚○○經合法傳喚未於審理時到庭辯
    解，其於本院調查時否認上揭犯行，辯稱：伊並未受乙○○要脅，因太相信乙○○才幫助處理，事後被調查時才知道乙○○所提出之資料都是偽造的云云。惟查
    ：
(一)被告庚○○對於事實欄二所示，明知附表一編號二至五所示被竊自用小客車之原
    車主均未尋獲車輛，仍於附表一編號二至五所示之尋獲時間，在臺北市政府警察
    局文山第二分局警備隊或景美派出所，僅依被告乙○○所提供之車籍相關資料，
    即登載不實之車輛尋獲證明四聯單後交予乙○○前往監理機關辦理新領汽車牌照
    手續，且未依規定製作尋獲筆錄等事實，業據被告庚○○於警偵訊時供述：我太
    相信乙○○，且根據乙○○交付的電話號碼查證ＧＡ－八二九九號自用小客車已
    尋獲，沒想到遭乙○○設計所騙，ＣＪ－三五六九號自用小客車尋獲案，也是乙○○於當日找上我，直接表明第一件ＧＡ－八二九九號自用小客車並未尋獲，該
    車有問題，既然我已經製發不實之車輛尋獲證明單，這次也一樣要製開ＣＪ－三
  五六九號自用小客車之車輛尋獲證明單，否則就要檢舉我違法，我因此受其要脅
    ，怕事情曝光，仍製開該車尋獲證明單給乙○○，但沒有製作筆錄，ＣＨ－一二
    二二號、ＥＵ－八二九九號自用小客車也是一樣，我知道ＣＪ－三五六九號、Ｃ
    Ｈ－一二二二號、ＥＵ－八二九九號自用小客車車主實際上均未尋獲車輛，乙○○有向我提及上開車輛尋獲證明單是用來替贓車集團重新申領牌照，而據以使用
    或販賣，他說他是竊車集團一員，只負責想辦法取得車輛尋獲證明藉以申領牌照
    部分，其他細節並沒有說明：：，ＦＣ－二三九九號自用小客車之車輛尋獲證明
    單亦是乙○○來找我製發，車輛尋獲證明單我都交給乙○○等語（見八十八年二
    月十一日、八十八年三月五日警訊筆錄）；及於原審調查時供稱：起訴書附表一
    的車輛尋獲證明單都是我開的，資料是乙○○提供給我的，制作起訴書附表一編
    號一之車輛尋獲證明四聯單時，我不知是假的資料，乙○○跟我說車主在大陸，
    但車主的太太急著要辦尋獲手續，我基於朋友情誼幫忙，我承認處理上有疏失，
    因為我沒有看到車子就開具車輛尋獲證明單，並且讓乙○○以丁○○名義製作筆
    錄，但我當時有看到丁○○的駕照或身分證及車子行照，編號二到五也是乙○○
    提供車主的駕照或身分證及車子行照，由我填具車輛尋獲證明四聯單，拿到勤務
    中心或資訊室去註銷失竊紀錄，後來我要乙○○他找起訴書附表一編號一車主來
    製作筆錄，他都沒有找來，辦第二件時，我要求一定要由車主出面，但乙○○沒
    有辦法找出車主，我原先不同意辦理尋獲手續，但乙○○說我先前已經辦理一件
    ，如果不繼續辦理，萬一將來有什麼事等語，我知道事情怪怪的，但怕工作不保
    ，所以還是辦理尋獲手續，但都沒有製作警訊筆錄，車輛尋獲證明單上的資料是
    乙○○提供，車輛尋獲證明單上當事人欄也是乙○○簽名捺印等語明確（見原審
    卷第五六至五八頁）。核與各該車輛之車主丙○○、己○○、癸○○、辛○○於
    警訊中指述並未於附表一編號二至五所載尋獲時間，前往警局辦理車輛尋獲手續
    等語相符；被告乙○○亦坦認附表一、二所示車輛之尋獲手續均有參與辦理 (見
    原審卷第一０三頁），且坦承附表一編號一、三之車輛尋獲受理報案單上當事人
    簽章欄均為其簽署捺印，而附表一編號一、三之車輛尋獲受理報案單經臺北市政
    府警察局文山第二分局送請內政部警政署刑事警察局鑑定結果為「文山第二警刑
    車字第八七０一一九二、0000000號尋獲受理報案單上（即ＧＡ－八二九
    九號、ＣＨ－一二二二號自用小客車之車輛尋獲受理報案單），當事人簽章欄內
    之指紋，經人工析鑑比對，與本局檔存乙○○犯罪嫌疑人指紋卡上左拇指指紋相
    符」，有內政部警政署刑事警察局八十八年二月二十二日局紋字第二０五號鑑定
    書在卷可資佐證。此外，並有各該車輛尋獲受理報案單、車籍作業系統集中查詢
    基本詳細資料、車輛失竊車牌失竊資料個別查詢報表－查詢車輛認可資料、偽造
    之辛○○國民身分證影本、偽造之車籍資料等附卷可稽；被告庚○○於偵審中之
    自白核與事實相符，自得採為被告庚○○論罪之依據，其於本院調查時翻異否認
    犯罪，改稱：伊是嗣後被調查時始知悉乙○○所提供之資料係偽造的云云，無非
    卸責之詞，不足採信。
(二)被告乙○○於調查局接受訊問時亦供稱：我於八十七年十二月間，在總動員ＫＴ
    Ｖ介紹庚○○與陳勝雄認識，庚○○與陳勝雄當天見面後，洽談的主題就是如何
    偽造車輛牌照事宜，陳勝雄有大略描述其等偽造車牌等意圖，之後陳勝雄拿了偽
    造之車主身分證由我轉交給庚○○辦理車輛尋獲證明，庚○○接到我轉交的偽造
    車主身分證後，就在警局製作車輛尋獲證明單再打電話要我前去取回，我再還給
    陳勝雄等語（見八十八年三月八日調查筆錄）。被告乙○○業於調查局自承知悉
    犯罪集團偽造車牌意圖並經手轉交附表一所示車主證件及車輛尋獲證明四聯單，
    由此足徵被告乙○○明知附表一所示五部自用小客車實際並未尋獲，所為係為犯
    罪集團漂白贓車之行為甚明。
(三)同案被告張駿瑋於警訊時供證：乙○○要我去監理站辦理補發牌照行照手續，並
    載我前往，監理站人員發現辛○○身分證是偽造證件：：，我走出監理站後與乙○○碰面，他告訴我後續他們會處理：：，ＥＵ－八二八九號自用小客車之車輛
    尋獲受理報案單是八十八年二月九日下午十六時許，我、乙○○與警員庚○○碰
    面時，拿給我簽名捺印後，放在我這裏，乙○○並告訴我，警員庚○○要我於接
    受警方調查時，拿這二張受理報案單說我在他開尋獲單時他辦公室有急事，我也
    急著要走，所以才把放在桌上的車輛協尋受理報案單綠、黃、白共三張，一併取
    走，這都是他們交代我說的：：，我第一次製作的筆錄內容都是乙○○要我於警
    方調查時，要這樣講的，乙○○於八十八年二月九日早上九點半，在吉林路、民
    生東路浪漫一生西餐廳約我見面時，告訴我要這樣講的，他說要我於警員調查時
    告訴警方我認識警員庚○○，車輛是乙名熟客張阿姨失竊後自己尋獲，因沒時間
    向警方辦理撤銷，所以由我前來找認識的警方辦理撤銷尋獲手續給他充績效：：
    ，因為我姓張，而這部車車主也姓張，所以乙○○才會找我去監理站說我是車主
    的親戚來代辦，並告訴我他們面孔都已在監理處出現太多次，他們會懷疑為何會
    有那麼多車輛尋獲等語（見八十八年二月十日警訊筆錄）；八十八年二月九日下
    午四時許，乙○○帶我至景美國中前與庚○○見面，他們二人談完話後，乙○○
    拿車輛尋獲受理報案單綠、黃二聯給我，並叫我在黃單上簽名、捺印，警方傳訊
    時叫我向警方供稱是我本人至警局報案尋獲ＥＵ－八二八九號該部車，乙○○說
    「這整件事情已經『真相大白』，為了大家，必需由你去承擔」，而我當時很害
    怕，所以才順從乙○○的意思，我現在很後悔等語明確（見八十八年三月八日警
    訊筆錄）；足證被告乙○○明知附表一、二所示之車輛均未尋獲，而係張祺隆、
    陳勝雄犯罪集團所竊取之車輛欲以合法之管道加以掩飾以利銷贓，由被告乙○○
    勾結警員取得不實之車輛尋獲證明單，持往監理機關辦理新領汽車牌照登記書之
    事實，至為灼然！被告庚○○登載不實事項於其職掌之車輛尋獲證明四聯單之公
    文書後交由乙○○持往監理機關辦理新領汽車牌照手續之犯行，洵堪認定。
(四)又被告乙○○自承於八十八年二月四日撥打電話予被害人寅○○等情，惟辯稱：
    打電話目的係欲商請車主辛○○一同前往監理處辦理手續，避免造成誤會及困擾
    云云。經查，被害人寅○○雖陳稱有交付乙捲被告乙○○涉嫌恐嚇取財之對話錄
    音帶予臺北市政府警察局文山第二分局，惟經原審及本院向臺北市政府警察局文
    山第二分局調取該電話通話內容錄音帶，據該局函覆稱本案承辦員警黃英哲受理
    被害人寅○○報案時，葉女並未交付遭恐嚇取財側錄之錄音帶，故無法提供等語
    ，有該局九十一年七月四日北市警文二分刑字第０九一六一五八三一００號函在
    卷可參 (見本院卷第一七三頁），被害人寅○○亦表示不願再提供錄音帶，至無
    法覓得被害人寅○○側錄之錄音帶以播放勘驗；惟被害人寅○○於原審調查時到
    院指證：八十八年二月四日下午四時許，有一位男子打電話來我家要找辛○○，
    我表示辛○○不在，請對方留電話，該男子不肯留，後來向我說辛○○的車子找
    到了，請辛○○帶印章跟他明天到監理處辦過戶手續，而且一定要辛○○本人到
    場，我請他晚上八點再打過來給辛○○，八點時，該男子又打電話來，但辛○○
    未回家，我又跟他繼續談車子的事，我表示如何確定車子是辛○○的，他講了二
    個車子毀損情形，與辛○○的車子特徵相符，我確認後詢問對方尋獲車輛需要什
    麼報酬，對方先表示不用，我跟他又約晚上十點再連絡，之後我立刻到建國派出
    所去查詢，結果發現電腦資料顯示車已經找到，我表示不可能：：，後來我回家
    接電話並錄音：：，電話中，我表示我無功不受祿，對方表示行有行規，並說辛○○的車子價值約八十萬元，依行規報酬應該是十到二十萬元之間，我們約隔天
    十點見面，到監理處過戶（見原審卷第一０七頁）；電話中我說我無功不受祿，
    對方表示行有行規，我表示不知車子有無損壞，可否使用，要對方不要獅子大開
    口，該男子表示辛○○的車子還值八十萬元，音響設備也有三十幾萬元，依行規
    是十到二十萬元，我反問是十萬還是二十萬元，對方表示要我自己看著辦，該男
    子有表示他們是幫人找車的公司，行規就是找到車子的報酬：：，我前一天與該
    男子約定八十八年二月五日在建國北路、農安街口的加油站見面，因為我家離該
    處很近，所以請該男子到場後再撥電話給我，我可以立即出門赴約，當天早上等
    到十點多，該男子沒有打電話給我：：，我就應卯○○主管的要求一起回景美派
    出所製作筆錄等語（見原審卷第三一六、三一七頁），於本院調查時亦證稱被告
    乙○○確有提及價值一百萬元依行規是一、二十萬元等語 (見本院卷第一四二頁
    ）；核與其警偵訊中證述情節相符（見八十八年二月五日警訊筆錄、八十八年三
    月二十五日偵訊筆錄），證人即曾聆聽該電話錄音內容之警員卯○○亦於原審到
    庭結證：我有聽過寅○○提供的錄音帶，其詳細內容我忘記了，我聽了之後，以
    我辦案經驗研判是要拿錢來贖車，一般人聽了之後，可能也會認為是要求拿錢贖
    車：：，對方並沒有說不交錢，車子就不還，好像在聊天中殺價，沒有具體的贖
    款數字：：，但我記得錄音帶一開始對方表示：「你的車子掉了，我幫你尋獲，
    你要如何謝我」（見原審卷九十年八月十日訊問筆錄）、於本院調查時亦證稱：
    錄音帶裡有提及若找到車子有什麼代價等語 (見本院卷第一六六頁）。以被告乙○○係先委由張駿瑋持ＥＵ－八二八九號自用小客車之不實車輛尋獲證明單、偽
    造之車主辛○○國民身分證，前往臺北市監理處士林監理所，佯裝辛○○之親戚
    ，辦理該車之新領汽車牌照手續時，經該監理所人員發覺有異，致未能得逞後，
    乃改向原車主辛○○索取尋獲車輛之代價，極屬可能，是被告乙○○於電話中向
    被害人寅○○表示尋獲失竊車輛並索取款項一情，應堪認定。查被告乙○○雖未
    直接向被害人寅○○恫稱「如不交贖款即不返還車輛」，惟其向被害人寅○○表
    明ＥＵ－八二八九號自用小客車之特徵，以證明該車確實由其持有，又向被害人
    寅○○表示「你的車子掉了，我幫你尋獲，你要如何謝我」、「車子還值八十萬
    元，音響設備也有三十幾萬元，依行規是十到二十萬元」、「我們是幫人找車的
    公司」等語，其索款意圖甚為明顯，被告乙○○因未能順利辦理ＥＵ－八二八九
    號自用小客車之汽車新領牌照及過戶手續，因而另起恐嚇取財犯意而向被害人寅
    ○○索款未遂，洵堪認定。
二、訊據被告戊○○固不否認辦理附表二編號一至四所示車輛之車輛尋獲手續，惟矢
    口否認涉有登載不實事項於公文書等犯行，辯稱：車號ＧＩ－七五五八號自用小
    客車之車輛尋獲證明四聯單係由于世龍警員制作，另ＣＡ－六七八九號、ＲＺ－
    五三五八號自用小客車之車輛尋獲電腦輸入單雖勾選為「警方尋獲」，與事實不
    符，然此係因警察高層於春安工作期間，要求基層員警之績效，伊單純為工作績
    效並無任何犯罪意圖；伊辦理附表二編號一至四所示車輛尋獲手續時，均由乙○○陪同車主駕駛車輛並持證明文件供伊查驗，苟伊與乙○○勾結，則無須如此大
    費周章，雖事後查知乙○○與自稱車主之人所持之證件均為偽造，車身號碼亦遭
    變造，然該等偽造變造情形並無法以肉眼辨識，伊辦理車輛尋獲手續當時並不知
    情；又因伊任職之中山分局門崗勤務之值勤方式為「執勤三小時、待命服勤三小
    時、再執勤三小時、續待命服勤三小時」，合計十二小時，且待命須於中山分局
    內，否則係違反警察勤務條例之規定須遭受處分，中山分局又規定尋獲車輛之輸
    入時限須於四小時內輸入電腦，然電腦設備置於中山分局警備隊，故苟於中山分
    局製作尋獲車輛筆錄或贓物認領保管收據時即將報案時間填入，必無法於四小時
    內前往中山分局警備隊輸入電腦資料，尋獲失車本屬績效反因逾時輸入而遭處分
    ，故伊未將尋獲時間於製作筆錄時，當場填入，而留待下勤務回到中山分局警備
    隊後，始填載尋獲時間，惟其並無任何犯罪意圖云云。惟查：
(一)附表二所示車輛之車主或管領人巳○○、壬○○、辰○○、丑○○警訊中均指述
    並未於附表二所示尋獲時間尋獲失竊車輛，並前往警局辦理車輛尋獲手續，足證
    附表二所示車輛尋獲手續皆係他人冒名車主辦理無訛。
(二)「有關員警受理（或尋獲）失竊車輛，原依規定應於『二十四小時內將資料輸入
    電腦』，惟迄自八十八年五月間依臺北市政府警察局八十八年五月三日北市警刑
    紀字第八八二三六二六五００號函轉內政部警政署規定將輸入時限縮短，改為『
    二十三小時內輸入電腦』，本分局要求所屬依此規定時限辦理，無所謂內規規範
    ，起算時間係依據所開立四聯單上登記之報案（或尋獲）時間。本分局八十七年
    十二月至八十八年二月間，門崗勤務執勤方式是制服崗，以執勤三小時，待命服
    勤三小時，再執勤三小時，續待命服勤三小時。待命位置係在中山分局內」，此
    有臺北市政府警察局中山分局九十年七月三十一日北市警中分督字第九０六三五
    八三五００號函在卷可稽。又查證人即中山分局警備隊隊長吳家旭於原審到院結
    證：八十七年底八十八年初時，中山分局在長安東路二段，中山分局警備隊在中
    山北路三段一八五巷五號，每一位警察同仁如果接到車主報案尋獲，都有權利辦
    理尋獲手續，除了影印車主證件及車輛失竊報案單等資料外，必須製作警訊筆錄
    、贓物領據、尋獲證明單等，待製作上開車主筆錄、尋獲證明單後，必須送到警
    備隊輸入電腦，勤務中心是規定二十四小時之內輸入即可，我先前在南港分局服
    務時，也是二十四小時內輸入即可，但在中山分局服務時，曾聽下屬們談論說以
    前長官規定四小時內要輸入，但我不知是那一位長官規定的，我對於該等內規法
    源並不清楚，只是有這樣的概念，尋獲證明單只要有承辦警員蓋職名章，就可以
    輸入電腦，輸入電腦後，會列印壹張尋獲證明給車主簽名：：，我們應該沒有限
    制同仁在車主筆錄上制作時間及車輛尋獲證明單上尋獲時間，必須輸入電腦資料
    後始能填具：：，車主報案尋獲後，承辦警員如未能於四小時內前往警備隊輸入
    電腦，可以請備勤同仁協助，但業績由他們自己去協商屬於何人等語在卷（見原
    審卷第一一０至一一二頁）。另證人即中山分局警備隊隊員于世龍亦於原審到院
    結證：警察勤務內規是規定尋獲車輛後二十四小時內要輸入電腦，但各分局上級
    長官規定時限不一定一樣，八十四年間我在中山分局長安東路派出所服務時，中
    山分局就規定四小時內要輸入：：，尋獲證明單上的尋獲時間一般是填載尋獲證
    明單、製作筆錄手續完成後的時間，這樣就比較不會超過四小時：：，我們在中
    山分局門口站崗時間，每班是三小時，三小時後就可以休息，也可以帶車輛尋獲
    資料到警備隊輸入電腦，長安東路二段中山分局到中山北路三段警備隊，只要五
    到十分鐘，所以應該不會有填載尋獲證明單、製作筆錄手續完成後，因值勤而無
    法於規定時間內到警備隊將資料輸入電腦的問題：：，備勤期間依規定要留在警
    局內，但若去辦公務不會被處分，我認為到警備隊去輸入車輛尋獲資料，也是辦
    公務，因公出去長官應該不會處分等語明確（見原審卷第一一二至一一六頁）。
    是依臺北市政府警察局中山分局九十年七月三十一日北市警中分督字第九０六三
    五八三五００號函可知警察機關並無所謂應於車主報案尋獲車輛後四小時內輸入
    電腦之內規規範；縱採信證人吳家旭、于世龍之證詞認定中山分局確有該內規，
    惟服門崗勤務之警員，仍可委請其他同事或於備勤期間自行攜帶資料前往中山分
    局警備隊將車輛尋獲資料輸入電腦，並無被告戊○○所辯：苟於製作尋獲車輛筆
    錄或贓物認領保管收據時即將報案時間填入，必無法於四小時內完成電腦輸入情
    事。參以中山分局以九十年七月三十一日北市警中分督字第九０六三五八三五０
    ０號函檢送之警備隊分局門崗勤務分配表，可知八十八年一月二十八日下午一時
    四十二分許，即附表二編號二ＲＺ－五三五八號自用小客車尋獲資料輸入時，被
    告戊○○適於分局門崗待命服勤，由此足證被告戊○○服門崗勤務時，亦自行或
    委請其他同事前往中山分局警備隊將車輛尋獲資料輸入電腦，其上開所辯，不足
    採信。
(三)本件案發後，被告戊○○於警訊初訊時，全然未提及本案重要關鍵人即被告乙○○，企圖匿飾，此有八十八年三月五日警訊筆錄可考，迄八十八年三月八日警訊
    時始將被告乙○○供出，並稱：附表二之車輛均由伊友人乙○○陪同車主駕駛車
    輛並持證明文件供伊查驗，伊無法以肉眼辨識車主證件遭偽造、車輛之車身號碼
    遭變造云云，可見被告戊○○於案發時心虛有意隱瞞實情。又按警察機關查 (尋
    ）獲失竊之汽、機車後，係依據失車檔車主報案時所留之電話，通知車主前來領
    車，而車主遺失或未帶失竊四聯單時，處理員警應於查明車主之身分後製作尋獲
    筆錄、填製尋獲四聯單及贓物認領保管單後發還失車；若車主或受委託人主動向
    警察機關報案尋獲失竊車輛，除依前揭規定外並須檢附委託書及報案人身分證明
    ，此有內政部警政署刑事警察局九十一年三月二十八日刑偵字第０九一００五四
    一六五號函在卷可按 (見本院卷第一０二頁）。本件附表二編號四所示車輛尋獲
    受理報案單之當事人簽章欄、警訊筆錄之受訊人欄、贓物認領保管收據之具領人
    欄，俱由被告乙○○偽以車主丑○○名義簽名，已據被告乙○○供明在卷，被告
    戊○○亦不諱言知情，而車輛尋獲受理報案單應由當事人親自簽名捺印，警訊筆
    錄更應於製作完畢由受訊人閱讀無訛後當場簽名捺印，被告戊○○身為基層警員
    ，要無不知之理，然附表二編號四所示車輛，被告乙○○既非原車主，又未提出
    委託書，豈能代原車主辦理車輛尋獲手續，並冒用原車主名義簽署相關資料？且
    被告戊○○亦供承：車主於中山分局製作筆錄後，均表示後續手續由被告乙○○
    代辦，故伊嗣後前往中山分局警備隊輸入電腦資料後，車輛尋獲受理報案單當事
    人簽章欄由乙○○代車主簽名等語 (見原審卷第六二頁），惟經原審當庭訊問「
    警訊筆錄何人簽名？」，其答稱：「乙○○，因筆錄填具的時間，必須在輸入電
    腦資料後才能確定，製作筆錄時因尚未輸入電腦資料，故無法填寫筆錄時間（意
    即避免警訊筆錄記載之時間與輸入車輛尋獲資料之時間超過四小時內規），所以
    沒有給車主簽名，車主又表示後續手續由乙○○辦理，所以是到中山分局警備隊
    輸入電腦資料後，才給乙○○簽名」，再訊問：「車主有要求沒有填筆錄的時間
    ，就不簽名嗎？」，其答稱：「沒有，是我自己嚴格要求的，而且我不曉得車主
    事後沒有到警備隊來」（見原審卷第六二頁），則附表二所示車輛之車主筆錄係
    他人冒名車主矇騙被告戊○○於中山分局製作，於車主未表示不填載筆錄時間即
    拒絕簽名之情況下，被告戊○○又豈有不當場給予車主簽名之理！苟被告戊○○
    嚴格要求自己未填載警訊筆錄時間，即不交由受訊人簽名，其何以不嚴格要求車
    主務必前往警局簽名，更何況由被告乙○○偽代車主簽名之情形，非僅一、二件
    ，而係高達四件，被告戊○○自述律己甚嚴，焉有一再疏忽之可能！
(四)證人即協辦ＧＩ－七五五八號自用小客車尋獲手續之中山分局警備隊警員于世龍
    於警訊及原審調查時均證稱：八十八年二月二日我協助戊○○辦理車輛尋獲手續
    ，我看到戊○○帶車主筆錄及行照原本、身分證影本到警備隊，他向我表示是車
    主載他過來，車主在外面，請我幫他填車輛尋獲證明四聯單，當天下雨，我沒有
    出去看車子，也沒有看到車主進來，輸入電腦資料後，我請戊○○叫車主進來簽
    名，戊○○說下雨，他拿出去給車主簽名就可以了，後來戊○○有拿贓物領據及
    車輛尋獲證明單出去給車主簽名，之後又進來處理一些手續才離開等語（見八十
    八年三月八日警訊筆錄、原審卷第一一四頁）；證人即協辦ＣＡ－六七八九號自
    用小客車尋獲手續之中山分局警備隊警員陳力源亦於原審調查時結證：八十七年
    十二月八日我在警備隊站門崗，戊○○進來請我幫忙填贓物領據，他說有人尋獲
    車子，要辦理尋獲手續，我忘記依何資料辦理，但是應該是有證件，後來我將贓
    物領據交給戊○○，戊○○如何交車主簽名我並不清楚，但當天我有看到一輛車
    子停在警備隊門口，有人坐在車上，幾個人我不清楚等語（見原審第一一七頁）
    ，足證被告戊○○所稱「車主」，即便是協辦車輛尋獲手續之于世龍、陳力源警
    員均未曾見過，是否確有所謂自稱「車主」之人，親自前往辦理附表二所示車輛
    之尋獲手續，已令人置疑；縱有自稱車主之人前來辦理車輛尋獲手續，何以不令
    車主親自進入警備隊辦理？參以於下雨之天氣，被告戊○○竟不要求車主進入中
    山分局警備隊辦理車輛尋獲手續，猶將筆錄、車輛尋獲受理報案單、贓物認領保
    管收據等容易遭雨水浸溼之文書攜出以供「車主」簽名，顯違常情；況證人于世
    龍於原審證述：被告戊○○向我表示ＧＩ－七五五八號自用小客車之車主載他至
    警備隊，車主正在外面等候，他將車輛尋獲受理報案單拿出去給車主簽名等語，
    亦與被告戊○○供稱車主事後均未前往中山分局警備隊辦理後續手續，故由乙○○代車主簽名之情兩歧；而每一位警察接受車主報案表示尋獲車輛，都有權利辦
    理尋獲車輛手續，業據證人吳家旭證述在卷，被告戊○○為基層警員，負有為民
    眾辦理車輛尋獲手續，製發職務上所掌之車輛尋獲證明四聯單之公務，至堪認定
    。綜上事證堪認被告戊○○明知附表二示所示車輛實際上均未尋獲，其竟將此不
    實事項登載於職務上所掌管之車輛尋獲證明四聯單、警訊筆錄、贓物認領保管收
    據等公文書上，又出示偽造之車主身分證件、行車執照，以車主在警局外車內等
    候乙事，矇騙利用不知情之陳力源、于世龍警員製作贓物認領保管收據、車輛尋
    獲證明四聯單，以供乙○○持車輛尋獲證明單前往監理機關辦理過戶手續等登載
    不實事項於公文書、行使偽造特種文書等犯行，要堪認定。
三、被告庚○○係臺北市政府警察局文山第二分局警備隊、景美派出所警員，被告戊○○係臺北市政府警察局中山分局警員，二人均負有為民眾辦理車輛尋獲手續，
    製發車輛尋獲證明四聯單之公務，為依法令從事於公務之人員。被告乙○○、庚○○、戊○○均明知附表一編號二至五及附表二所示之車輛實際上均未尋獲，竟
    共謀由被告庚○○、戊○○分別製作職務上所掌之車輛尋獲證明四聯單、車主警
    訊筆錄、贓物認領保管收據，以供張祺隆、陳勝雄竊盜犯罪集團持車輛尋獲證明
    四聯單前往監理機關辦理車輛新領牌照及過戶手續轉賣他人牟利，核其等所為，
    均係犯刑法第二百十六條、第二百十三條之行使公務員登載不實事項於公文書罪
    ，被告等制作職務上所掌之車輛尋獲證明四聯單後交予張祺隆、陳勝雄竊盜犯罪
    集團或同案被告張駿瑋持往監理機關辦理車輛新領牌照及過戶手續轉賣他人牟利
    ，其登載不實之低度行為為行使之高度行為所吸收，僅論以行使公務員登載不實
    事項於公文書罪。公訴意旨認係觸犯刑法第二百十六條、第二百十一條之行使偽
    造公文書罪，容有未合，惟起訴事實相同，爰依法變更起訴法條。被告乙○○與
    張祺隆、陳勝雄及不詳姓名之成年男子多人就所犯行使公務員登載不實事項於公
    文書罪，分別與被告庚○○、戊○○間有有犯意之聯絡及行為之分擔，均為共同
    正犯。被告乙○○雖無公務員身分，惟其與有公務員身分之被告庚○○、戊○○
    共同實施之公務員登載不實事項於公文書行為，依刑法第三十一條第一項之規定
    ，仍以共犯論。被告戊○○、乙○○另持交偽造之車主證件、行車執照予陳力源
    、于世龍而行使之，及被告乙○○委由同案被告張駿瑋持交偽造之辛○○國民身
    分證予監理人，核均係犯刑法第二百十六條、第二百十二條之行使偽造特種文書
    罪，被告戊○○、乙○○二人所犯上開行使偽造特種文書罪間有犯意之聯絡及行
    為之分擔，均為共同正犯。被告乙○○另明知附表一編號一所示車輛實際上並未
    尋獲，竟利用不知情之被告庚○○製作該車之車輛尋獲證明四聯單、警訊筆錄，
    核其所為，係犯刑法第二百十四條之使公務員登載不實事項於公文書罪；其偽作
    附表一、二之贓物認領保管收據、贓物認領保管單、切結書等，核係犯刑法第二
    百十條之偽造私文書罪；被告乙○○、庚○○、戊○○先後多次行使公務員登載
    不實事項於公文書之犯行、被告乙○○、戊○○先後多次行使偽造特種文書之犯
    行、被告乙○○偽造私文書之犯行，均時間密接，又各犯構成要件相同之罪名，
    顯係各基於概括之犯意，均為連續犯，依刑法第五十六條規定各以一罪論，並加
    重其刑。被告乙○○與同案被告張駿瑋就行使附表一編號五所示登載不實之公文
    書及特種文書部分，參與共謀，由被告張駿瑋下手實施，應以共同正犯論。另被
    告乙○○、戊○○二人利用不知情之陳力源警員製作附表二編號一之贓物認領保
    管收據，利用不知情之于世龍警員製作附表二編號四之車輛尋獲證明四聯單，係
    間接正犯。又被告乙○○撥打電話予寅○○要求贖車，雖已著手於恐嚇取財行為
    之實施，惟因本案已開始偵辦，而未再約定取款，未生取得財物之結果，其犯罪
    尚屬未遂，核其所為係犯刑法第三百四十六條第一項、第三項之恐嚇取財未遂罪
    ，而其先後三次撥打電話予寅○○索款，係基於同一恐嚇取財犯意下之接續行為
    ，僅侵害一法益，只論以一罪。被告張駿瑋所犯行使登載不實之公文書與行使偽
    造特種文書二罪間；被告乙○○所犯使公務員登載不實事項於公文書、偽造私文
    書、行使偽造特種文書、行使登載不實之公文書等罪間，均有方法結果之牽連關
    係，被告乙○○、戊○○均應從較重之連續行使登載不實之公文書處斷；被告乙○○所犯行使登載不實之公文書罪與恐嚇取財未遂罪，犯意各別，罪名不同，應
    分論併罰之。公訴人就被告戊○○、乙○○另持交偽造之車主證件、行車執照予
    陳力源、于世龍而行使之，雖未據起訴，惟此部分與前開論罪科刑部分係屬裁判
    上一罪關係，為起訴效力所及，及被告乙○○委由同案被告張駿瑋持交偽造之辛○○國民身分證予監理人，公訴人未引用刑法第二百十六條、第二百十二條之行
    使偽造特種文書之規定，惟事實欄已明確記載被告張駿瑋行使偽造之辛○○國民
    身分證，該部分事實業經起訴，本院均應加以裁判。被告乙○○前因犯妨害風化
    罪及違反妨害兵役治罪條例案件，分別經法院判處有期徒刑五月及三月，定執行
    刑為有期徒刑六月，甫於八十六年十一月二十六日執行完畢，有臺灣高等法院檢
    察署刑事案件紀錄簡覆表在卷可按，於五年以內再犯本件最重本刑為有期徒刑以
    上之罪，為累犯，應依刑法第四十七條之規定，遞加重其刑。又其已著手於恐嚇
    取財行為之實施，惟未生得財之結果，其犯罪尚屬未遂，爰依刑法第二十六條前
段之規定，按既遂犯之刑度減輕其刑。
四、原審適用刑法第第三百四十六條第一項、第三項、第二十六條前段、第四十七條
    規定，就被告乙○○所犯恐嚇取財未遂部分，審酌被告乙○○不思循合法正當途
    徑獲得財富，勾結警員，從事不法行為，對被害車主及社會治安造成重大危害，
    情節嚴重，犯罪後仍砌詞巧辯，誣陷他人圖卸刑責，惡性非輕，暨其生活狀況、
    品行、智識程度、犯罪之動機、目的、手段、所生危害等一切情狀，量處有期徒
    刑七月，經核認事用法均無不合，量刑亦屬允當。被告乙○○此部分上訴意旨，
    仍執陳詞，否認犯罪，核無理由，上訴應予駁回。另原審予以被告庚○○、戊○○及被告乙○○偽造文書部分論罪科刑，固非無見，惟查被告乙○○、庚○○、
    戊○○明知附表一編號二至五及附表二所示之車輛實際上均未尋獲，竟共謀由被
    告庚○○、戊○○分別製作職務上所掌之車輛尋獲證明四聯單、車主警訊筆錄、
    贓物認領保管收據，以供張祺隆、陳勝雄竊盜犯罪集團持車輛尋獲證明四聯單前
    往監理機關辦理車輛新領牌照及過戶手續轉賣他人牟利，所為均係犯刑法第二百
    十六條、第二百十三條之行使公務員登載不實事項於公文書罪，原判決未將被告
    乙○○論以共同正犯，容有未洽；又貪污治罪條例第六條第一項第四款之圖利罪
    ，已於民國九十年十一月七日修正公布，同年月九日生效，比較新舊法結果，被
    告庚○○、戊○○之行為尚不該當於貪污治罪條例第六條第一項第四款之圖利罪
    ，詳如後述，原判決不及為新舊法之比較適用，仍論以貪污治罪條例第六條第一
    項第四款之罪對被告庚○○、戊○○論罪科刑，亦有未合。被告乙○○、庚○○
    、戊○○此部分上訴意旨猶執陳詞否認犯罪，雖不足取，惟原判決此部分既有可
    議，應由本院將原判決該部分撤銷改判。爰審酌被告庚○○、戊○○二人身為執
    法之警員，不知謹守職責維護法律，竟與犯罪集團勾結圖利他人，危害附表一、
    二所示之被害車主甚鉅，更嚴重破壞警察形象及社會治安，被告庚○○犯罪後已
    坦承犯行，知所悔悟，被告戊○○、乙○○犯罪後均飾詞圖卸，未能坦認犯行，
    足見毫無悔意，且被告乙○○不思循合法正當途徑獲得財富，勾結警員，從事不
    法行為，對被害車主及社會治安造成重大危害，情節嚴重，犯罪後仍砌詞巧辯，
    惡性非輕，暨其等之生活狀況、品行、智識程度、犯罪之動機、目的、手段、所
    生危害等一切情狀，分別量處如主文第二項所示之刑。被告乙○○部分並就其撤
    銷改判與上訴駁回部分定其應執行之刑。附表一及附表二所示之車輛尋獲證明四
    聯單、第一聯「車輛尋獲電腦輸入單」、第二聯「車輛尋獲通報單」、第四聯為
    「車輛尋獲受理報案單」係警察機關保存之公文書，非被告等所有，第三聯「車
    輛尋獲證明單」雖為車主收執聯，惟或係被告乙○○利用不知情之被告庚○○製
    發（附表一編號一部分），或係犯罪集團成員與警員勾結製作（附表一編號二至
    五、附表二部分），亦非屬被告四人所有之物；至於附表一編號一所示之切結書
    、贓物認領保管單、附表二所示贓物認領保管收據均係車主出具予警察機關之文
    書，附表二所示之警訊筆錄則為警察機關保存之公文書，非被告等所有，故均不
    為沒收之諭知；惟附表一編號一至四之「車輛尋獲受理報案單」、附表一編號一
    之警訊筆錄、切結書、贓物認領保管單、附表二之車主警訊筆錄、贓物認領保管
    收據上，被告乙○○偽造之「丁○○」、「丙○○」、「己○○」、「癸○○」
    、「特力股份有限公司」、「何湯雄」、「有容彩藝事業股份有限公司」、「壬○○」、「尚盟企業股份有限公司」、「辰○○」、「丑○○」之署押、指印及
    印文，均應依刑法第二百十九條之規定宣告沒收。附表一編號五之「車輛尋獲受
    理報案單」當事人簽章欄，係由同案被告張駿瑋簽署「張駿瑋代」，有該「車輛
    尋獲受理報案單」在卷可稽，非偽造之署押；而附表二之「車輛尋獲受理報案單
    」，已遭象神颱風帶來之水患淹沒毀滅，有臺北市政府警察局中山分局九十年五
    月九日北市警中分督字第九０六二二一一五００號函在卷可稽，故其上被告乙○○偽造之「何湯雄」、「壬○○」、「辰○○」、「丑○○」署押及指印，自無
    庸再為沒收之諭知；另偽造之車主國民身分證、駕駛執照、營利事業登記證、行
    車執照等證件，因未扣案，無證據證明現尚存在，故亦不宣告沒收，併此敘明。
五、公訴意旨另以：被告乙○○、戊○○、庚○○明知附表一、二之車輛係張祺隆等
    犯罪集團竊得之贓車，車主均未尋獲車輛，猶登載已尋獲之不實事項於車輛尋獲
    證明四聯單，交由被告乙○○轉予張祺隆等人辦理汽車新領牌照及過戶手續，因
    認被告等亦涉犯刑法第三百二十條第一項之竊盜罪、貪污治罪條例第六條第一項
    第四款之對於主管之事務間接圖私人不法之利益罪嫌。經查：
(一)按刑法之共同正犯，固不以全體均參與實施犯罪構成要件之行為為要件，惟仍必
    須以自己共同犯罪之意思，各自分擔犯罪行為之一部，相互利用他人之行為，以
    達以犯罪之目的，或以自己共同犯罪之意思，事前同謀，而由其中一部分人實行
    犯罪之行為者，始須對全部行為所發生之結果負其責任。查被告乙○○雖與被告
    庚○○、戊○○共同製發不實之車輛尋獲證明四聯單，以供其他犯罪集團成員持
    往辦理汽車新領牌照及過戶手續，再轉賣牟利，惟其僅負責勾結警員取得不實之
    車輛尋獲證明四聯單後，交予張祺隆、陳勝雄竊盜犯罪集團成員持往辦理汽車新
    領牌照及過戶手續，有關附一、二所示之車輛如何竊取，被告等均未參與亦未同
    謀，此迭據被告等供明，另由被告庚○○於製發附表一編號一之車輛尋獲證明單
    時，確實不知該車實際上並未尋獲，係遭被告乙○○矇騙利用而製發益可明證。
    被告乙○○於調查局訊問時雖供稱：我於八十七年十二月間，在總動員ＫＴＶ介
    紹庚○○與陳勝雄認識，庚○○與陳勝雄當天見面後，洽談的主題就是如何偽造
    車輛牌照事宜，但因為我對於車牌及贓車漂白等事情，並不瞭解，也未曾接觸，
    所以無法參與他們的談話，而對於所聽到的也大多一知半解：：，當初陳勝雄雖
    有大略描述其等偽造車牌等意圖，但因我對此並不內行也不瞭解是否合法，故向
    陳勝雄表示直接與庚○○洽談，不要透過我傳話比較清楚，另我也向庚○○表示
    要他自己看著辦：：，之後陳勝雄拿了偽造之車主身分證由我轉交給庚○○辦理
    車輛尋獲證明，我當時並不知證件是偽造的，庚○○接到我轉交的偽造車主身分
    證後，就在警局製作車輛尋獲證明單再打電話要我前去取回，我再還給陳勝雄等
    語（見八十八年三月八日調查筆錄）。惟證人陳勝雄於原審到庭結證：我認識乙○○，但不認識庚○○、戊○○，八十七年間我有和乙○○一起去總動員ＫＴＶ
    ，乙○○說有一些警察朋友在ＫＴＶ唱歌，我只坐一下就走了，不記得庚○○是
    否在場，乙○○並沒有介紹庚○○與我認識，我也未與人談偽造贓車之事，也沒
    有交偽造證件給乙○○，我當時被通緝，乙○○要推給我，我也沒辦法等語（見
    原審卷九十年八月十日訊問筆錄），核與被告庚○○供述不認識陳勝雄或犯罪集
    團其他成員等語相合，是尚無證據足以證明被告等有參與竊車行為，此部分犯罪
    即屬不能證明，惟公訴人認與前開有罪部分係屬裁判上一罪關係，依審判不可分
    原則，爰不另為無罪之諭知。
(二)次按行為時之法律與裁判時之法律有變更者，依刑法第二條第一項規定雖採從新
    從輕主義，仍以適用裁判時之法律為原則；適用最有利於行為人之裁判前之法律
    即包括行為時法與中間時法為例外。故如犯罪構成要件因法律之修改已有變更，
    依修正後之法律，其適用之範圍較諸舊法有所限制時，必其行為同時符合修正後
    之法律所規定之犯罪構成要件，亦即行為人之行為，於修正前之法律及修正後之
    法，均構成犯罪時，始有刑法第二條第一項規定為適用法律之比較；倘行為人之
    行為，於修正後之法律，因犯罪構成要件之變更，已無處罰規定時，則屬犯罪後
    之法律已廢止其刑罰，應依刑事訴訟法第三百零二條第四款規定，諭知免訴之判
    決。查貪污治罪條例第六條第一項第四款之圖利罪，已於民國九十年十一月七日
    修正公布，同年月九日生效，修正後條文為：「對於主管或監督之事務，明知違
    背法令，直接或間接圖自己或其他私人不法利益，因而獲得利益者。」，新法之
    犯罪構成要件，係規定以明知違背法令圖利，且因而獲取利益者為限，與舊法有
    異，則行為人之行為，必均符合「以明知違背法令圖利，且因而獲取利益者」之
    犯罪構成要件，始有刑法第二條第一項規定為適用法律之比較（最高法院九十一
    年度台上字第三九二九號、三九九六號判決意旨參照）。經查，被告等固有共同
    製發不實之車輛尋獲證明四聯單，以供張祺隆、陳勝雄竊盜犯罪集團成員持往辦
    理汽車新領牌照及過戶手續，再轉賣牟利，而有違背法令之行為，然遍查本案所
    有卷證並無證據足資證明被告等因而獲取任何利益，揆諸前揭最高法院判決意旨
    說明，此部分純屬涉犯行使公務員登載不實事項於公文書罪，尚難論以圖利罪，
    惟公訴人認此部分與前開論罪科刑部分，有牽連犯之裁判上一罪關係，爰不另為
    免訴之諭知。
六、被告庚○○經合法傳喚，無正當理由不到庭，爰不待其陳述，逕行判決，併此敘
    明。
據上論斷，應依刑事訴訟法第三百六十八條、第三百六十九條第一項前段、第三百六
十四條、第二百九十九條第一項前段，第三百七十一條、第三百條、刑法第二十八條
、第三十一條第一項、第五十六條、第二百十六條、第二百十二條、第二百十三條、
第二百十四條、第二百十條、第五十五條、第五十一條第五款、第四十七條、第二百
十九條、罰金罰鍰提高標準條例第一條前段，判決如主文。
本案經檢察官王安明到庭執行職務中
中      華      民      國    九十一    年   十二     月      五      日
                              台灣高等法院刑事第七庭
                                  審判長法  官  吳  啟  民
                                        法  官  施  俊  堯
                                        法  官  蘇  隆  惠
右正本證明與原本無異。
被告乙○○恐嚇部分不得上訴。
其餘如不服本判決應於收受送達後十日內向本院提出上訴書狀，其未敘述上訴之理由
    者並得於提起上訴後十日內向本院補提理由書（均須按他造當事人之人數附繕本
）。
                                        書記官  周  素  秋
中      華      民      國    九十一    年     十二     月      五      日
附錄：本案論罪科刑法條全文
中華民國刑法第二百一十條 (偽造變造私文書罪)
偽造、變造私文書，足以生損害於公眾或他人者，處五年以下有期徒刑。
中華民國刑法第二百一十二條 (偽造變造特種文書罪)
偽造、變造護照、旅券、免許證、特許證及關於品行、能力服務或其他相類之證書、
介紹書，足以生損害於公眾或他人者，處一年以下有期徒刑、拘役或三百元以下罰金
。
中華民國刑法第二百一十三條 (公文書不實登載罪)
公務員明知為不實之事項，而登載於職務上所掌之公文書，足以生損害於公眾或他人
者，處一年以上七年以下有期徒刑。
中華民國刑法第二百一十四條 (使公務員登載不實罪)
明知為不實之事項，而使公務員登載於職務上所掌之公文書，足以生損害於公眾或他
人者，處三年以下有期徒刑、拘役或五百元以下罰金。
中華民國刑法第二百一十六條 (行使偽造變造或登載不實之文書罪)
行使第二百十條至第二百十五條之文書者，依偽造、變造文書或登載不實事項或使登
載不實事項之規定處斷。
中華民國刑法第三百四十六條 (恐嚇取財罪)
意圖為自己或第三人不法之所有，以恐嚇使人將本人或第三人之物交付者，處六月以
上五年以下有期徒刑，得併科一千元以下罰金。
以前項方法得財產上不法之利益，或使第三人得之者，亦同。
前二項之未遂犯罰之。
